【裁判字號】    97,交聲,1527
【裁判日期】    971224
【裁判案由】    違反道路交通管理處罰條例聲明異議
【裁判全文】
臺灣桃園地方法院交通事件裁定        97年度交聲字第1527號
原處分機關  交通部公路總局新竹區監理所中壢監理站
異  議  人
即受處分人  甲○○
上列異議人即受處分人因違反道路交通管理處罰條例案件，對於
交通部公路總局新竹區監理所中壢監理站民國97年8 月22日所為
之處分（原處分：壢監裁字第裁53-D1A209448號），聲明異議，
本院裁定如下：
    主  文
原處分撤銷。
甲○○不罰。
    理  由
一、原處分意旨略以：異議人即受處分人甲○○（下稱異議人）
    所有之車牌號碼0236-MZ 號自用小客車，於民國97年6 月20
    日23時45分許，在桃園縣蘆戶鄉○○路○ 段處，因駕車行經
    有燈光號誌管制之交岔路口闖紅燈及違反道路交通管理處罰
    條例之行為，拒絕停車接受稽查而逃逸，為桃園縣政府警察
    局蘆竹分局外社派出所員警逕行掣單舉發。嗣異議人於應到
    案日期前提出申訴，經原處分機關函請舉發單位調查結果，
    仍認異議人確有上開違規行為，原處分機關認異議人違反道
    路交通管理處罰條例第53條第1 項、第60條第1 項之規定，
    於97年8 月22日分別裁處異議人罰鍰新臺幣（以下同）2,70
    0 元、3,000 元，並記違規點數4點。
二、聲明異議意旨則以：伊於97年6 月22日23時45分許在家休息
    ，並未出門，因伊身兼2 份工作，工作路徑未經蘆竹鄉○○
    路○ 段，車輛當日亦未借他人使用，確實停放在住處1 樓，
    為此提出異議，請求撤銷原處分等語。
三、按犯罪事實應依證據認定之，無證據不得推定其犯罪事實；
    又不能證明被告犯罪或其行為不罰者，應諭知無罪之判決，
    刑事訴訟法第154 條第2 項、第301 條第1 項分別定有明文
    。次按認定不利於被告之事實，須依積極證據，苟積極證據
    不足為不利於被告事實之認定時，即應為有利於被告之認定
    ，更不必有何有利之證據；且事實之認定，應憑證據，如未
    能發現相當證據，或證據不足以證明，自不能以推測或擬制
    之方法，以為裁判基礎；而認定犯罪事實所憑證據，雖不以
    直接證據為限，間接證據亦包括在內；然而無論直接或間接
    證據，其為訴訟上之證明，須於通常一般之人均不致有所懷
    疑，而得確信其為真實之程度者，始得據為有罪之認定，若
    其關於被告是否犯罪之證明未能達此程度，而有合理性懷疑
    之存在，致使無從形成有罪之確信，根據「罪證有疑，利於
    被告」之證據法則，即不得遽為不利被告之認定，亦分別有
    最高法院30年上字第816 號、40年台上字第86號、76年台上
    字第4986號等判例可資參照。而依道路交通管理處罰條例第
    89條規定，法院受理有關交通事件，準用刑事訴訟法之規定
    ，前開規定自得適用於本件聲明異議案件。
四、再按汽車駕駛人闖紅燈或不服指揮稽查而逃逸，當場不能或
    不宜攔截製單舉發者，得對汽車所有人逕行舉發處罰；前項
    逕行舉發，應記明車輛牌照號碼、車型等可資辨明之資料，
    查明汽車所有人姓名或名稱、住址後，製單舉發處罰之，道
    路交通管理處罰條例第7 條之2 第1 項第1 款、第4 款、第
    4 項定有明文。而規定逕行舉發應記明車輛牌照號碼、車型
    等可資辨明之資料，無非在避免舉發員警因誤記而冤枉被舉
    發人，故逕行舉發，除應記明車號外，尚須記明其他如車型
    等足資辨別比對之特徵，俾利查明所記車號是否與所見車型
    特徵相符，以減少誤記之情事。經查，證人即舉發警員陳昌
    澂於本院調查時固結證稱：伊當時係在桃園縣蘆竹鄉○○路
    ○ 段處舉發交通違規勤務，發現0236-M Z號自小客車闖紅燈
    ，即去攔阻、吹笛子，示意駕駛人停車，該車拒絕受檢即行
    離去。當時有2 個員警一起值勤，伊有看到車牌，另1 名警
    員也有將車號記下，事後查證顏色、車型相符，才逕行舉發
    ，但伊現在已經不記得該車的顏色、車型及當時該車的車速
    是否很快。因為伊看到車號，另1 名同事有記下車號，所以
    應該不可能看錯，且伊要攔車時距離該車大約只有1 公尺，
    距離很近，但是因為一般攔車時都只注意車號，並且要注意
    自身安全，所以沒有注意駕駛人是男士還是女士，伊當時很
    確定違規車輛即是0236-MZ 號自小客車。一般逕行舉發除了
    記下車號外，會記下顏色、廠牌等資料在工作紀錄簿上，回
    去警局後查詢車籍資料比對等語（見本院97年11月25日訊問
    筆錄），然本院向桃園縣政府警察局蘆竹分局調取外社派出
    所97年6 月20日之勤務分配表、員警工作紀錄簿後，該時段
    僅有「於南山路3 段山鼻村告發闖紅燈1 件，不服取締1 件
    」之記載，並無任何關於舉發車輛之車牌號碼、車型或其他
    可資辨明資料之記載，此有該分局97年12月10日蘆警分刑字
    第0971117139號函送之勤務分配表、員警工作紀錄簿在卷為
    憑，證人陳昌澂雖自認在違規發生時已看到違規車輛之車牌
    號碼，並與其同事所記錄之車牌號碼相符，然並未能再行提
    供任何違規車輛之特徵或其他可資辨明之資料供比對確認，
    已與前開法條規定未盡相符。再者，異議人堅稱車輛係其個
    人使用、並未出借第三人等語，本院遂依職權向台灣大哥大
    股份有限公司調取異議人使用之0000000000號行動電話於舉
    發當日之雙向通聯紀錄及基地台位置，經核亦查無異議人於
    舉發時間前、後，曾經出現在舉發地點之證據，此有該公司
    97年12月4 日法大字第097125463 號函附之雙向通聯資料查
    詢1 份在卷可參，是本院審酌本案相關證據資料，尚難完全
    排除異議人所述之可能性，已使本院對於異議人是否有本案
    違規事實產生合理之懷疑，依前揭訴訟上之待證事實「倘有
    懷疑，則從被告之利益作解釋」之證據法則，自應作對異議
    人有利之認定，認其所為辯解為可採。此外，復查無其他積
    極證據足以證明異議人行經有燈光號誌管制之交岔路口闖紅
    燈、拒絕停車接受稽查而逃逸之情形，自應作對異議人有利
    之認定，原處分機關遽認異議人有前開違規情事，裁處異議
    人罰鍰2,700 元、3,000 元，並記違規點數4 點，即難認為
    允當，應認異議人之異議為有理由，由本院將原處分撤銷，
    另為異議人不罰之諭知。
據上論斷，應依道路交通管理處罰條例第87條第2 項、道路交通
案件處理辦法第20條，裁定如主文。
中    華    民    國    97    年    12    月    24    日
                        交通法庭  法  官   許雅婷
以上正本證明與原本無異。
如不服本裁定，應於送達後5 日內，向本院提出抗告狀。
                                  書記官   吳玉蘭
中    華    民    國    97    年    12    月    25    日


司法院資訊處製作；財團法人民間司法改革基金會備份。
